【裁判字號】    98,司財管,33
【裁判日期】    990126
【裁判案由】    選任遺產管理人
【裁判全文】
臺灣臺南地方法院民事裁定            98年度司財管字第33號
聲  請  人  國泰世華商業銀行股份有限公司
法定代理人  甲○○
上列聲請人聲請對被繼承人丙○○選任遺產管理人事件，本院裁
定如下：
    主  文
選任財政部國有財產局臺灣南區辦事處臺南分處為被繼承人丙○○之遺產管理人。
聲請程序費用新臺幣壹仟元由被繼承人丙○○之遺產負擔。
    理      由
一、按繼承人均拋棄其繼承權者，準用關於無人承認繼承之規定
    ，民法第1176條第6項定有明文。又繼承開始時，繼承人之
    有無不明，而不能依民法第1177條選定遺產管理人時，得由
    利害關係人聲請法院選任之，民法第1178條第2項亦定有明
    文。
二、本件聲請意旨略以：
    (一)緣被繼承人丙○○（男，民國○○年○月○日生，身分證統一
      編號：Ｚ000000000號，98年6月10日死亡，生前最後住所
      ：臺南市○區○○里○鄰○○○路○段253號5樓）於96 年
      5月15日向聲請人借款新臺幣(下同)68,984元整，約定到
      期日為98年5月15日，並有利息、違約金之約定。詎被繼
      承人不依約履行，屢經催討，亦無效果，計尚欠聲請人借
      款本金52,754元及應計之利息、違約金。
    (二)被繼承人丙○○於98年6月10日死亡，依民法第1147條規
      定，繼承業已開始，其名下遺有遺產。惟查被繼承人之法
      定繼承人均已拋棄繼承，致遺產無人繼承，聲請人之債權
      一直無法行使。
    (三)聲請人本於被繼承人之債權人地位，自為利害關係人，爰
      依民法第1178條第2項規定，聲請為被繼承人丙○○選任
      遺產管理人等語。
三、經查：聲請人主張之前開事實，業據提出貸款申請書影本1
    件、被繼承人丙○○除戶謄本1件、繼承系統表1份、本院98
    年9月22日南院龍家儒98年度繼字第1516號准予備查通知函
    1件、土地謄本2件附卷為憑。並經本院依職權調閱本院98年
    度繼字第1516號拋棄繼承事件卷宗核閱綦詳，是聲請人之主
    張應足採信。又查被繼承人丙○○死亡後，其法定繼承人皆
    已依法拋棄繼承權經本院准予備查，且未準用民法第1177條
    之規定選定遺產管理人，而被繼承人丙○○為聲請人之債務
    人，故聲請人以利害關係人之身分聲請選任被繼承人丙○○
    之遺產管理人，核與上開規定並無不合，應予准許。
四、按公示催告期限屆滿，無繼承人承認繼承時，其遺產於清償
    債權，並交付遺贈物後，如有剩餘，歸屬國庫；又按非公用
    國有財產以財政部國有財產局為管理機關，民法第1185條、
    國有財產法第12條分別定有明文。查本件被繼承人丙○○之
    法定繼承人皆已依法拋棄繼承權經本院准予備查，復未準用
    民法第1177條之規定選定遺產管理人，本院以98年12月22日
    南院龍家柔98年度司財管字第33號函詢聲請人所建議選任之
    人選即被繼承人三子乙○○；並同時以該函詢問被繼承人配
    偶己○○、長子戊○○、次子丁○○等人有無擔任被繼承人
    丙○○遺產管理人之意願。惟戊○○、丁○○之部分因送達
    不到無法查知其意願，既無法連絡該二人，則戊○○、丁○○並非本件遺產管理人適當之人選。另己○○、乙○○之部
    份，迄今亦未見其答覆，足見被繼承人之配偶己○○、乙○○對被繼承人遺產之處置已漠不關心，亦非擔任本件遺產管
    理人適當之人選。既如上述，查被繼承人丙○○之遺產，倘
    無人承認繼承時，將於清償債權，交付遺贈物後，歸屬國庫
    ，為使被繼承人丙○○遺產之處置順利進行，本院認選任財
    政部國有財產局臺灣南區辦事處臺南分處為被繼承人丙○○
    之遺產管理人為適當。
五、依非訟事件法第157條、第24條第1項，裁定如主文。
中    華    民    國    99    年    1     月  26     日
                  家事法庭      司法事務官  林可婷
以上正本係照原本作成
如對本裁定抗告須於裁定送達後10日內向本院提出抗告狀
中    華    民    國    99    年    1     月  26     日
                                書記官  黃心怡


司法院資訊處製作；財團法人民間司法改革基金會備份。
